臺灣新北地方法院刑事判決　　　　　 110年度審易字第1210號
公　訴　人　臺灣新北地方檢察署檢察官
被　　　告　余浤緯


上列被告因詐欺案件，經臺灣新北地方檢察署檢察官提起公訴（
110 年度偵字第13776 號）及同署檢察官移送併辦（110 年度偵
字第19737 號、第23195 號、第23020 號），因被告於準備程序
中就被訴事實為有罪之陳述，經本院合議庭裁定改以簡式審判程
序審理，判決如下：
    主  文
余浤緯幫助犯詐欺取財罪，處有期徒刑貳月，如易科罰金，以新
臺幣壹仟元折算壹日。未扣案之犯罪所得新臺幣壹萬參仟元沒收
，於全部或一部不能沒收或不宜執行沒收時，追徵其價額。
    事實及理由
一、余浤緯明知金融機構帳戶之存摺、提款卡及密碼係供自己使
    用之重要理財工具，關係個人財產、信用之表徵，且可預見
    存摺、提款卡及密碼如交與他人使用，而未加以闡明正常用
    途，極易被利用為與財產有關之犯罪工具，竟仍不顧他人可
    能遭受財產上損害之危險，基於縱所提供之金融機構帳戶被
    利用作為詐欺取財所用，亦不違背其本意之不確定幫助犯意
    ，於民國109 年10月8 日前某日，在新北市鶯歌區住處附近
    某處，將向第一商業銀行申設之帳號00000000000 號帳戶（
    下稱本案帳戶）之存摺、提款卡及密碼，以新臺幣（下同）
    13,000之代價，交與真實姓名年籍不詳之詐騙集團某成員。
    嗣該詐騙集團成員間取得本案帳戶存摺、提款卡及密碼後，
    即共同意圖為自己不法之所有，基於詐欺取財之犯意聯絡，
    以附表所示方式，向附表所示之人實行詐術，致附表所示之
    人均陷於錯誤，而將附表所示款項分別匯入本案帳戶內。嗣
    附表所示之人發覺有異，報警處理，經警循線查悉上情。
二、證據：
  ㈠被告余浤緯於本院準備程序及審理時之自白。
  ㈡告訴人廖靖玟、李欣紘、李叡亞於警詢時之指訴。
  ㈢被害人林煒倫於警詢中之陳述。
  ㈣告訴人廖靖玟、李欣紘、李叡亞轉帳紀錄翻拍照。
  ㈤被害人林煒倫提供之國泰世華商業銀行000000000000號帳戶
    存摺封面暨內頁影本、轉帳紀錄截圖、對話紀錄。
  ㈥本案帳戶之開戶基本資料及歷史交易明細表。
三、論罪科刑：
  ㈠按幫助犯之成立，主觀上以幫助之意思，對於正犯資以助力
    ，而未參與實施犯罪之行為者而言。查被告提供本案帳戶之
    存摺、提款卡及密碼與詐欺集團某成員，供作詐欺取財之工
    具使用，所實行者非屬詐欺取財之構成要件行為，且基於幫
    助之不確定故意為之。又本件無證據證明收受本案帳戶之存
    摺、提款卡及密碼之人及其所屬詐欺集團為3 人以上，且無
    從逕認被告對於具體犯罪人數及犯罪手段均可併予預見，尚
    難認被告有何幫助加重詐欺取財之故意，自無從成立刑法第
    339 條之4 第1 項之加重詐欺取財罪之幫助犯。是核被告所
    為，係犯刑法第30條第1 項前段、刑法第339 條第1 項之幫
    助詐欺取財罪。又被告以一行為提供本案帳戶之存摺、提款
    卡及密碼，幫助詐欺集團詐欺附表所示之人，屬一行為觸犯
    數同一罪名之同種想像競合犯，應依刑法第55條前段規定，
    從一重處斷。再被告係基於幫助之意思，參與詐欺取財犯罪
    構成要件以外之行為，為幫助犯，爰依刑法第30條第2 項之
    規定，按正犯之刑減輕之。
  ㈡爰審酌被告率爾提供金融帳戶之存摺、提款卡與密碼與他人
    使用，遭詐欺集團成員用以作為詐欺取財犯罪工具，助長犯
    罪風氣，且造成執法人員難以追查該詐欺集團成員真實身份
    ，增加被害人尋求救濟之困難，並擾亂金融交易往來秩序，
    所為應予非難，惟犯後已坦承犯行，態度尚可，然迄未與告
    訴人等及被害人達成和解或獲得諒解，兼衡被告個人戶籍資
    料查詢結果註記高職肄業之教育程度、於警詢中自陳小康之
    家庭經濟狀況、素行、犯罪之動機、目的、手段、被害人人
    數、受騙金額等一切情狀，量處如主文所示之刑，並諭知易
    科罰金之折算標準。
四、按犯罪所得，屬於犯罪行為人者，沒收之。前2 項之沒收，
    於全部或一部不能沒收或不宜執行沒收時，追徵其價額，刑
    法第38條之1 第1 項、第3 項分別定有明文。查被告以13,0
    00元之代價，提供本案帳戶存摺、提款卡及密碼供他人使用
    ，為其犯罪所得，並未扣案，自應依上開規定宣告沒收，並
    於全部或一部不能沒收或不宜執行沒收時，追徵其價額。
據上論斷，應依刑事訴訟法第273 條之1 第1 項、第299 條第1
項前段，判決如主文。
本案經檢察官莊勝博偵查起訴、檢察官張勝傑移送併辦，由檢察
官宋有容到庭執行職務。
中    華    民    國   110    年    11    月    29    日
                  刑事第二十三庭  法  官  龔書安
上列正本證明與原本無異。
如不服本判決，應於判決送達後20日內敘明上訴理由，向本院提
出上訴狀（應附繕本），上訴於臺灣高等法院。其未敘述上訴理
由者，應於上訴期間屆滿後20日內向本院補提理由書「切勿逕送
上級法院」。
                                  書記官  石秉弘
中    華    民    國   110    年    11    月    29    日
附錄本案論罪科刑法條全文：
中華民國刑法第339 條
意圖為自己或第三人不法之所有，以詐術使人將本人或第三人之
物交付者，處5 年以下有期徒刑、拘役或科或併科50萬元以下罰
金。
以前項方法得財產上不法之利益或使第三人得之者，亦同。
前二項之未遂犯罰之。
附表：
┌──┬────┬────────┬──────┬─────┐
│編號│告訴人/ │詐欺集團詐欺之時│匯款時間    │匯款金額  │
│    │被害人  │間及方式        │            │（新臺幣）│
├──┼────┼────────┼──────┼─────┤
│ 1  │告訴人  │於109 年10月8 日│109 年10月8 │3,000元   │
│    │廖靖玟  │之前某時，透過社│日12時34分許│          │
│    │        │群網站臉書張貼投│            │          │
│    │        │資網站之不實資訊│            │          │
│    │        │，使廖靖玟加入通│            │          │
│    │        │訊軟體LINE，隨向│            │          │
│    │        │廖靖玟佯稱：先在│            │          │
│    │        │投資網站註冊並存│            │          │
│    │        │入基本費用云云，│            │          │
│    │        │致廖靖玟陷於錯誤│            │          │
│    │        │，依指示轉帳至本│            │          │
│    │        │案帳戶。        │            │          │
├──┼────┼────────┼──────┼─────┤
│2   │告訴人  │於109 年10月12日│109 年10月12│30,000元  │
│    │李叡亞  │之前某時，透過社│日16時23分許│          │
│    │        │群網站臉書張貼小│            │          │
│    │        │額資金投資之不實│            │          │
│    │        │資訊，使李叡亞加│            │          │
│    │        │入通訊軟體LINE，│            │          │
│    │        │隨向李叡亞佯稱：│            │          │
│    │        │可代為操作投資以│            │          │
│    │        │獲利云云，致李叡│            │          │
│    │        │亞陷於錯誤，依指│            │          │
│    │        │示轉帳至本案帳戶│            │          │
│    │        │。              │            │          │
├──┼────┼────────┼──────┼─────┤
│3   │告訴人  │於109 年10月12日│109 年10月12│30,000元  │
│    │李欣紘  │之前某時，透過探│日16時25分許│          │
│    │        │探交友軟體結識李│            │          │
│    │        │欣紘，雙方互加通│            │          │
│    │        │訊軟體LINE，且慫│            │          │
│    │        │恿李欣紘至博弈網│            │          │
│    │        │站投資，並佯稱：│            │          │
│    │        │需依指示轉帳以提│            │          │
│    │        │領獲利金額云云，│            │          │
│    │        │致李欣紘陷於錯誤│            │          │
│    │        │依指示轉帳至本案│            │          │
│    │        │帳戶。          │            │          │
├──┼────┼────────┼──────┼─────┤
│4   │被害人  │於109 年10月12日│109 年10月12│40,000元  │
│    │林煒倫  │之前某時，透過社│日19時45分許│          │
│    │        │群網站臉書張貼外│            │          │
│    │        │匯投資之不實資訊│            │          │
│    │        │，使林煒倫加入通│            │          │
│    │        │訊軟體LINE，並慫│            │          │
│    │        │恿林煒倫至外匯投│            │          │
│    │        │資平台投資，佯稱│            │          │
│    │        │：需依指示轉帳保│            │          │
│    │        │證金、手續費、整│            │          │
│    │        │合費、合約費、帳│            │          │
│    │        │戶設定費云云，致│            │          │
│    │        │林煒倫陷於錯誤，│            │          │
│    │        │依指示轉帳至本案│            │          │
│    │        │帳戶。          │            │          │
└──┴────┴────────┴──────┴─────┘